【裁判字號】    95,抗,1786
【裁判日期】    951229
【裁判案由】    發還擔保金
【裁判全文】
臺灣高等法院民事裁定                  95年度抗字第1786號
抗  告  人    乙○○
上列抗告人因與相對人甲○○間聲請發還擔保金事件，對於中華
民國95年11月13日臺灣板橋地方法院95年度聲字第2425號裁定提
起抗告，本院裁定如下：
    主  文
原裁定廢棄。
相對人在原法院之聲請駁回。
聲請及抗告訴訟費用由相對人負擔。
    理  由
一、相對人於原法院聲請意旨略以：相對人前遵原法院93年度裁
    全字第824號裁定，提供擔保金新台幣（以下同）63萬3000
    元後，聲請就抗告人之財產予以假扣押在案（執行案號：93
    年度執全字第556號）。現相對人撤回上開假扣押執行程序
    ，並以存證信函通知抗告人於21日行使權利而未行使，爰依
    法聲請返還擔保金等語。
二、原裁定以：相對人已於95年10月11日具狀向原法院執行處撤
    回假扣押執行程序，符合民事訴訟法第104條第1項第3款所
    定之「訴訟終結」情形，相對人並於95年9月15日定20日以
    上期間以存證信函催告抗告人行使權利，惟抗告人於同年月
    19日收受後迄未行使權利，是相對人聲請返還擔保金為有理
    由，應予准許等語。
三、抗告意旨略以：兩造間之本案訴訟（即臺灣臺北地方法院93
    年度重訴字第836號、臺灣高等法院95年度重上字第143號及
    最高法院95年度臺上字第1733號等損害賠償事件），相對人
    已全部敗訴確定。又相對人於95年9月15日定20日以上期間
    以存證信函催告抗告人行使權利，卻遲至95年10月11日始具
    狀向原法院執行處撤回上開假扣押執行程序，則在其撤回假
    扣押執行程序前，抗告人因該假扣押執行程序可能受之損害
    ，即尚未確定，自無強令抗告人行使權利之理。原裁定未為
    詳察，亦未審酌抗告人已於95年10月24日對相對人聲請發支
    付命令請求損害賠償，亦經原法院以95年度促字第72123號
    准予核發支付命令在案。再者，與相對人同一情狀之他債權
    人李雅凌，於同時間亦聲請發還其擔保金，已遭原法院以95
    年度聲字第2424號裁定駁回，原裁定遽予准許相對人返還擔
    保金之聲請，即屬欠妥，為此提起抗告等語。
四、按訴訟終結後，供擔保人證明已定20日以上之期間，催告受
    擔保利益人行使權利而未行使，或法院依供擔保人之聲請，
    通知受擔保利益人於一定期間內行使權利並向法院為行使權
    利之證明而未證明者，法院應依供擔保人之聲請，以裁定命
    返還其提存物或保證書，民事訴訟法第第104條第1項第3款
    定有明文。而因假處分或假扣押所供之擔保，係為擔保受擔
    保利益人因不當假處分或假扣押所受損害而設。倘執行法院
    已依聲請或依職權依假處分或假扣押裁定實施假處分或假扣
    押之執行，則在執行法院撤銷其執行程序前，受擔保利益人
    所受損害仍可能繼續發生，損害額既未確定，自無強令其行
    使權利之理。故在假處分或假扣押所供之擔保，供擔保人依
    民事訴訟法第106條準用同法第104條第1項第3款規定，聲請
    以裁定命返還其擔保金之場合，必待假處分或假扣押之執行
    程序已撤銷，始得謂與民事訴訟法第104條第1項第3款所定
    之「訴訟終結」相當，最高法院85年度台抗字第645號、86
    年度台抗字第53號裁判見解亦同，可資參照。
五、查相對人係於95年9月15日寄發存證信函催告抗告人於21日
    行使權利，相對人於同年月19日收受。惟查，相對人遲至95
    年10月11日始具狀撤回原法院93年度執全字第556號假扣押
    執行程序，是相對人催告抗告人行使權利時，其假扣押執行
    程序尚未撤銷，揆諸前揭說明，自不符民事訴訟法第104條
    第1項第3款「訴訟終結」要件，其催告顯非合法，不生催告
    之效力。從而，相對人依該條款規定聲請發還擔保金，洵屬
    無據，應予駁回。原裁定未察，遽予准許發還，自有未洽。
    抗告意旨指摘原裁定不當，求予廢棄，為有理由。爰由本院
    將原裁定廢棄，並裁定如主文第2項所示。
六、據上論結，本件抗告為有理由，依民事訴訟法第492條、第
    95條、第78條，裁定如主文。
中    華    民    國    95    年    12    月    29    日
                    民事第一庭
                        審判長法  官  張耀彩
                              法  官  林金吾
                              法  官  盧彥如
正本係照原本作成。
本裁定除以適用法規顯有錯誤為理由，並經本院許可外，不得再
抗告。如提起再抗告，應於收受後10日內委任律師為訴訟代理人
向本院提出再抗告狀。並繳納再抗告費新台幣１千元。
中    華    民    國    96    年    1     月    4     日
                              書記官  鄭兆璋


司法院資訊處製作；財團法人民間司法改革基金會備份。
